【裁判字號】    96,易,1626
【裁判日期】    970205
【裁判案由】    詐欺
【裁判全文】
臺灣士林地方法院刑事判決              96年度易字第1626號
公  訴  人  臺灣士林地方法院檢察署檢察官
被      告  甲○
上列被告因詐欺案件，經檢察官提起公訴（96年度偵緝字第983
、984 號）及移送併辦（福建金門地方法院檢察署96年度偵字第
245 號），本院判決如下：
    主  文
甲○幫助意圖為自己不法之所有，以詐術使人將本人之物交付，
處有期徒刑月，如易科罰金，以新臺幣壹仟元折算壹日。
    事  實
一、甲○明知詐騙集團等不法分子經常利用他人存款帳戶、提款
    卡、密碼進行轉帳等方式，獲取不法利益並逃避執法人員之
    追查，且依其社會經驗，應有相當之智識程度可預見提供帳
    戶之存摺、金融卡及印章供他人使用，將幫助他人從事詐欺
    取財之犯行，惟仍不違其本意，竟基於幫助詐欺取財之犯意
    ，先於95年12月5 日向合作金庫商業銀行士林分行申辦第00
    00000000000 號帳戶，及向第一商業銀行中山分行申辦第00
    000000000 號帳戶，隨即於不詳時地，一併將上開兩帳戶之
    存摺、提款卡、密碼，提供予年籍姓名不詳之詐欺集團成員
    從事詐欺取財之犯行。嗣該詐欺集團成員取得上開兩帳戶後
    ，即基於詐欺取財之犯意而為下列行為：
(一)95年12月7 日晚上7 時15分許，撥打電話予陳怡伶，佯以小
    米本舖陳主任之名義，稱其之前買皮包時按到約定轉帳，致
    陳怡伶陷於錯誤而於95年12月7 日晚上8 時10分許，以提款
    卡轉帳匯款新臺幣（下同）11,675元入上開甲○所提供之合
    作金庫銀行士林分行第0000000000000 號帳戶內，嗣經陳怡
    伶察覺有異，始知受騙，遂報警處理，經警循線偵悉上情。
(二)95年12月7 日晚上8 時15分許左右，撥打電話予乙○○，佯
    以網路賣家之名義，要求乙○○配合註銷約定轉帳資料，使
    乙○○陷於錯誤而於95年12月7 日晚上8 時20分許，依指示
    至臺北縣永和市頂溪捷運站旁郵局提款機轉帳29,989元入上
    開甲○所提供之合作金庫商業銀行士林分行第000000000000
    0 號帳戶內，嗣經乙○○察覺有異，始知受騙，遂報警處理
    ，經警循線偵悉上情。
(三)95年12月7 日撥打電話予丙○○，自稱為網路賣家李小姐，
    稱其之前轉帳操作錯誤須取消設定，使丙○○陷於錯誤而於
    95年12月7 日晚上9 時57分許，至金門郵局提款機依指示操
    作匯款29,912元入上開甲○所提供之第一商業銀行中山分行
    第00000000000 號帳戶內，嗣經丙○○察覺有異，始知受騙
    ，遂報警處理，經警循線偵悉上情。
二、案經陳怡伶、乙○○訴由臺北市政府警察局士林分局報告臺
    灣士林地方法院檢察署檢察官偵查起訴，暨丙○○訴由金門
    縣警察局報告福建金門地方法院檢察署檢察官移請本院併案
    審理。
    理  由
一、被告及檢察官對於以下本院作為得心證依據之各項證據資料
    ，均不爭執證據能力，且於審理程序同意作為證據，本院審
    酌上開各項證據作成時之狀況，認為並無不可信或不適當之
    情事，依刑事訴訟法第159 條之1 第2 項及第159 條之5 之
    規定，均認有證據能力，合先敘明。
二、訊據被告甲○固坦承有於95年12月5 日申辦合作金庫商業銀
    行士林分行0000000000000 號及第一銀行中山分行第000000
    00000 號帳戶，惟矢口否認有前揭幫助詐欺犯行，辯稱：合
    作金庫商業銀行士林分行000000000000 0號及第一銀行中山
    分行第00000000000 號帳戶之存摺、提款卡及印章，與當日
    一同申辦之新竹商業銀行（現已改制為渣打銀行）、聯邦銀
    行等4 家銀行相關帳戶資料，均因置放於機車行李箱內而於
    95年12月5 日夜間遭人撬開行李箱偷走，伊係遺失，並未提
    供帳戶給詐騙集團云云。經查：
  (一)被害人陳怡伶、乙○○及丙○○受騙經過，業據其等分別於
    警詢及偵查中陳述明確（見臺灣士林地方法院檢察署96年度
    偵字第6723號偵查卷第8 頁、臺灣士林地方法院檢察署96年
    度偵字第3640號偵查卷第16、76頁、金門縣警察局刑案偵查
    卷宗第7 至8 頁、福建金門地方法院檢察署96年偵字第245
    號偵查卷第14至15頁），並有自動櫃員機交易明細表3 紙及
    土地銀行第000000000000號帳戶存摺內頁影本1 紙在卷可稽
    （見臺灣士林地方法院檢察署96年度偵字第6723號偵查卷第
    15頁、臺灣士林地方法院檢察署96年度偵字第3640號偵查卷
    第20頁、金門縣警察局刑案偵查卷宗第10頁）。又合作金庫
    銀行士林分行第0000000000000 號及第一商業銀行中山分行
    第00000000000 號帳戶均係被告於95年12月5 日申辦，為被
    告所是認，並有合作金庫商業銀行士林分行96年1 月9 日合
    金士密字第0960000027號函及第一商業銀行中山分行96年12
    月4 日一中山字第90200 號函所附開戶資料及交易明細表附
    卷可憑（見臺灣士林地方法院檢察署96年度偵字第3640號卷
    第26至28頁、本院卷第59至63頁），且被告甲○合作金庫商
    業銀行士林分行第0000000000000 號、第一商業銀行中山分
    行第00000000000 號帳戶於95年12月7 日確有分別匯入11,6
    75、29,989、29,912元3 筆金額，隨即提領殆盡之情，亦有
    上開函附帳戶交易明細在卷可查。是被告所有之系爭帳戶確
    由詐欺集團成員管領使用，並於被害人陳怡伶、乙○○及丙
    ○○匯款後提領一空等情，至為明確。
  (二)被告雖以前詞置辯，然查：
  1.詐欺正犯為避免員警自帳戶來源回溯追查出真正身分，乃以
    他人帳戶供作詐得款項出入之帳戶，此為詐欺正犯需利用他
    人帳戶之原因，相應於此，詐欺正犯亦會擔心如使用他人遺
    失帳戶，將時時處於該帳戶被申報掛失止付之風險中，隨時
    有可能因帳戶持有人發現帳戶存摺、金融卡遺失而辦理掛失
    止付，使詐騙集團無法順利提取被害人所匯之款項，甚至遭
    帳戶持有人以辦理補發存摺、變更印鑑、密碼之方式，將帳
    戶內存款提領一空，致其費盡周章所詐得之款項化為烏有。
    故詐欺正犯所使用之帳戶，必須為其所能控制之帳戶，始能
    確保詐得款項。申言之，詐欺正犯絕不可能使用他人遺失存
    摺、印鑑、密碼之帳戶供作詐得款項匯入之帳戶，以免除遭
    真正帳戶持有人提領或掛失之風險。是被告辯稱：系爭帳戶
    係因遺失而遭詐欺集團利用云云，已有悖於常理，不足採信
    。
  2.次查被告於96年12月4 日本院審理中供述其於95年12月5 日
    申設合作金庫銀行士林分行、第一商業銀行中山分行、新竹
    商業銀行（現已改制為渣打銀行）建國簡易型分行及聯邦銀
    行南京東路分行4 家帳戶時，身上帶5 千元，而遺失後未立
    即掛失之理由係帳戶密碼均記在腦中，未寫在遺失資料上不
    怕他人使用，且經濟很困難，連油錢都沒有（見本院卷第46
    頁）。經本院調查前述帳戶之交易明細表，各帳戶開戶金額
    分別為1 千、1 千、5 百及5 百元，合計共3 千元，若被告
    確因經濟困難，連油錢都沒有而無法立即至各銀行掛失帳戶
    ，何以未將該3 千元領出以支應生活費用，反而自開立帳戶
    後即對此3 千元不加聞問，至警方查獲本件詐欺取財犯行後
    始知其帳戶遭詐騙集團使用詐財？而被告供述帳戶密碼均記
    在腦中，未寫在遺失資料上不怕他人使用，何以詐騙集團成
    員能於詐騙被害人成功後立即以金融卡將詐得款項領出，使
    被害人追償無門？其敘述顯與經驗法則有違，已難採信。被
    告又於96年11月13日本院審理中陳稱其曾於遺失後數日以電
    話向合作金庫銀行士林分行通知帳戶資料遺失及親赴新竹商
    業銀行（現已改制為渣打銀行）辦理掛失（見本院卷第33頁
    ），於97年1 月22日審理期日中又稱其僅打電話至合作金庫
    銀行士林分行，對於該行行員建議儘快辦理掛失手續並未理
    會，前後供述不一，而經本院調查被告前述帳戶之掛失資料
    ，被告所稱遺失之4 家銀行帳戶資料裡，僅有聯邦銀行於95
    年12月8 月有以電話掛失金融卡之紀錄，並無聯邦銀行存摺
    或其他銀行存摺、金融卡掛失紀綠，有聯邦商業銀行南京東
    路分行96年12月17日（96）聯南東字第0720號函、渣打國際
    商業銀行股份有限公司建國簡易型分行96年12月18日渣打商
    銀建國字第09600259號函、第一商業銀行中山分行96年12月
    21 日 一中山字第90224 號書函及本院公務電話紀錄查詢表
    在卷可考（見本院卷第64、67、70及83頁），是被告之陳述
    亦與事實不符，實難遽採。
  3.再查，提供帳戶予詐欺正犯使用之人，通常也會疑慮帳戶餘
    額遭詐欺正犯提領，故所提供之帳戶或為新開立之帳戶，或
    為甚少使用且帳戶餘額甚低之帳戶。被告於本院96年11月13
    日審理期日中陳稱其領取臺北市政府低收入戶補助款之銀行
    帳戶為其於臺北富邦銀行申辦之帳戶，而被告通常使用之臺
    北富邦銀行帳戶並未於95年12月5 日一同遺失，此又與提供
    帳戶與詐欺正犯使用之人，係提供新開立且餘額甚少者之帳
    戶行徑相當，亦徵實情當係被告基於幫助犯意，提供系爭帳
    戶予詐欺正犯使用，較為可採。又被告合作金庫商業銀行士
    林分行0000000000000 號及第一銀行中山分行第0000000000
    0 號帳戶自95年12月5 日申辦後至95年12月13日止，有大量
    金額匯入及提領紀錄，而詐欺正犯取得他人所提供之帳戶後
    ，衡情應會於短期內實際加以利用，以免帳戶提供人後悔並
    儘速獲取不法所得，此係本院審理同類型案件職權上所悉之
    事項。
  4.按金融存款帳戶，係作為存戶個人財產保管之用，與存戶之
    存摺、提款卡及密碼相結合，其專屬性、私密性甚高，除非
    本人或與本人具密切之關係者，難認有何理由可自由流通使
    用該存摺、印鑑章、提款卡及密碼，而一般人亦均應有妥為
    保管存摺、印鑑章、提款卡及密碼，以防止被他人冒用之認
    識，縱有特殊情況偶有將存摺、印鑑章、提款卡及密碼交付
    他人之需，亦必深入瞭解其用途後再行提供使用，此為吾人
    日常生活經驗與事理；且觀諸現今社會上，詐騙者蒐購人頭
    帳戶，持以作為詐欺取財犯罪所得掩飾之用，常有所聞，出
    售帳戶予非親非故之人，受讓人可能持以從事詐欺犯罪，已
    屬人盡皆知之事，被告甲○為年逾3 旬之成年人，堪信其具
    有相當之智識及社會經驗，對於其個人所有2 個金融機構之
    帳戶之存摺、印鑑章、金融卡及密碼等物，應同備一般人均
    具妥善且謹慎為保管、使用該等文件及證件之注意程度，是
    被告應可預見該取得金融帳戶之人恐將利用其金融機構帳戶
    ，作為詐欺犯罪使用，其竟於95年12月5 日申設帳戶後將上
    開2 個金融機構帳戶之存摺、提款卡及密碼等資料提供予不
    詳姓名年籍之人，作為上開詐欺取財犯罪使用，顯不違反其
    本意，其幫助他人犯詐欺取財罪之不確定故意至明，則被告
    幫助犯詐欺取財之犯行堪以認定，應依法論科。
三、核被告甲○所為，係犯刑法第339 條第1 項之詐欺取財罪。
    被告對詐欺正犯提供帳戶資以助力，但並未參與詐欺犯罪行
    為之實行，應屬幫助他人實行犯罪行為，為幫助犯，爰依刑
    法第30條第2 項規定減輕其刑。又本件實行詐欺犯罪者，先
    後雖有3 次詐欺取財犯行，惟被告僅有1 次提供合作金庫銀
    行士林分行第0000000000000 號及第一商業銀行中山分行第
    00000000000 號2 個帳戶予本件實行詐欺犯罪者之行為，被
    告應成立想像競合犯，僅構成幫助詐欺取財罪一罪。公訴人
    於起訴書中雖未敘及事實欄所載被告甲○幫助詐欺集團詐得
    丙○○29,912元之犯行（詳上揭犯罪事實欄一之（三）欄所
    載），惟此部分已據福建金門地方法院檢察署檢察官以96年
    度偵字第245 號移請本院併案審理，且與起訴部分敘及之事
    實有想像競合之裁判上一罪關係，本院自得併予審究，附此
    敘明。爰審酌被告因一時失慮，提供帳戶供他人從事詐財犯
    行，增加被害人尋求救濟之困難，助長詐欺犯罪之氣焰，並
    危害財產交易安全及擾亂金融秩序，並其因雙腳不良於行謀
    生困難等一切情狀，量處如主文所示之刑，並諭知易科罰金
    之折算標準。末查中華民國九十六年罪犯減刑條例業於96年
    7 月4 日公布，並於96年7 月16日施行，被告為本件犯罪時
    間雖在96年4 月24日以前，依該條例第2 條第1 項第3 款之
    規定，原應減其宣告刑期2 分之1， 惟被告曾於臺灣士林地
    方法院檢察署檢察官偵查中逃匿，經該署分別於96年7 月12
    日及7 月20日發布通緝，而於上開條例施行後之96年7 月25
    日始為警逮捕到案，並非自動歸案接受審判，此有通緝書、
    臺北縣政府警察局瑞芳分局通緝案件移送書、警詢筆錄及撤
    銷通緝書各1 份在卷可考，依該條例第5 條之規定，不得減
    刑，附此敘明。
據上論斷，應依刑事訴訟法第299 條第1 項前段，刑法第339 條
第1 項、第30條第2 項、第55條、第41條第1 項前段，刑法施行
法第1 條之1 第1 項、第2 項前段，判決如主文。
本案經檢察官徐名駒到庭執行職務。
中    華    民    國    97    年    2     月    5    日
                  刑事第一庭審判長法  官  洪英花
                                  法  官  賴邦元
                                  法  官  林清吉
以上正本證明與原本無異。
如不服本判決應於判決送達後10日內，向本院提出上訴書狀，其
未敘述上訴之理由者，並得於提起上訴後20日內向本院補提理由
書（均須按他造當事人之人數附繕本）。
                                  書記官  張茹茵
中    華    民    國    97    年    2     月    5    日
附錄本判決論罪科刑之法條：
中華民國刑法第339條
意圖為自己或第三人不法之所有，以詐術使人將本人或第三人之
物交付者，處5 年以下有期徒刑、拘役或科或併科1 仟元以下罰
金。
以前項方法得財產上不法之利益或使第三人得之者，亦同。
前二項之未遂犯罰之。


司法院資訊處製作；財團法人民間司法改革基金會備份。
